【裁判字號】    97,交聲,129
【裁判日期】    970529
【裁判案由】    聲明異議
【裁判全文】
臺灣臺南地方法院交通事件裁定         97年度交聲字第129號
原處分機關  交通部公路總局嘉義區監理所麻豆監理站
異議人即受
處分人      甲○○
上列受處分人因違反道路交通管理處罰條例案件，對於交通部公
路總局嘉義區監理所麻豆監理站，民國97年2月18日所為之裁決
處分（處分案號：麻監裁罰字第裁75-M00000000號），聲明異議
，本院裁定如下：
      主  文
原處分關於吊扣駕駛執照貳拾肆個月部分撤銷。
甲○○汽車駕駛人，駕駛汽車經測試檢定有酒精濃度超過規定標
準，吊扣其駕駛執照壹年。
      理  由
一、原處分意旨略以：異議人即受處分人甲○○（下稱異議人）
    於民國96年12月13日凌晨4時11分許，酒後駕駛車牌號碼926
    -KA號營業貨櫃曳引車，行經臺南縣縣道176線16.5公里處時
    ，因肇事經臺南縣警察局佳里分局子龍派出所警員（下稱舉
    發機關）至現場處理，以呼氣型酒測器測得其酒精濃度為每
    公升0.34毫克（mg/l），超過標準遂予以製單舉發，嗣原處
    分機關即交通部公路總局嘉義區監理所麻豆監理站，以異議
    人之違規事實明確，乃依道路交通管理處罰條例（下稱處罰
    條例）第35條第1項第1款、第24條第1項第2款 (裁決書漏引
    )之規定，裁處異議人罰鍰新台幣（下同）22500元及吊扣駕
    駛執照24個月並施以道安講習等語。
二、本件聲明異議意旨略以：對於酒後違規駕駛行為並不否認，
    但認為對方撞到輪胎時並未受傷，請求改處吊扣駕照1年等
    語，為此聲明異議，請求撤銷原處分等語。
三、按汽車駕駛人飲用酒類或其他類似物後其吐氣所含酒精濃度
    超過每公升0.25毫克或血液中酒精濃度超過百分之0.05以上
    者，不得駕車，道路交通安全規則第114條第2款定有明文。
    又汽車駕駛人，駕駛汽車經測試檢定有酒精濃度超過規定標
    準者，處15000元以上60000元以下罰鍰，並當場移置保管該
    汽車及吊扣其駕駛執照1年；因而肇事致人受傷者，並吊扣
    其駕駛執照2年。處罰條例第35條第1項第1款前段、中段亦
    有明定。復按汽車駕駛人，有違反處罰條例第35條第1項情
    形者，應接受道路交通安全講習，處罰條例第24條第1項第2
    款，復有明文。
四、本院審酌：
  (一)異議人於96年12月13日凌晨4時11分許，酒後駕駛車牌號碼
    926-KA號營業貨櫃曳引車，行經臺南縣縣道176線16.5公里
    處時，因肇事經舉發機關至現場處理，並以呼氣型酒測器測
    得其酒精濃度為每公升0.34毫克（mg/l），超過標準而予以
    製單舉發，嗣原處分機關依處罰條例第35條第1項第1款之規
    定，裁處異議人罰鍰22500元及吊扣駕駛執照24個月並施以
    道安講習乙節，有：
    裁決書。
    舉發通知單。
    等件為證，且為異議人所不否認，此部分事實當可認定。
  (二)本件異議人駕駛車牌號碼926-KA號貨櫃車沿台南縣176縣道
    由西向東方向行駛，途經該路16公里500公尺處時，因右側
    輪胎掉落於路中，致第三人謝東穎駕駛汽車駛來，不慎撞上
    輪胎因而肇事導致謝東穎受有傷害乙節，亦有：
    臺灣臺南地方法院檢察署，97年度偵字第951號不起訴處
      分書。
    臺灣臺南地方法院檢察署，97年度偵字第951號卷宗。
    台南縣警察局佳里分局南縣佳警刑偵字第0960016730號卷
      宗。
    等在卷可參，此部份事實，亦可認定，故異議人辯稱對方撞
    到輪胎時並未受傷云云，經核並無理由。
  (三)惟按處罰條例第35條第1項第1款中段有關吊扣駕照2年之處
    罰規定，條文係將酒後駕駛行為與肇事致人受傷結果二者間
    以具有因果關係為要件。故欲適用該規定自仍須證明就其酒
    後駕駛之違反義務行為與致人受傷之結果間具有相當因果關
    係。又所謂相當因果關係，係指依經驗法則，綜合行為當時
    所存在之一切事實，為客觀之事後審查，認為在一般情形下
    ，有此環境、有此行為之同一條件下，均可發生同一之結果
    者，則該條件即為發生結果之相當條件，行為與結果即有相
    當之因果關係。反之，若在一般情形下，有此同一條件存在
    ，而依客觀之審查，認為不必然皆發生此結果者，則該條件
    與結果即不相當，不過為偶然之事實而已，其行為與結果間
    即無相當因果關係 (最高法院76年台上字第192號判例意旨
    參照)，合先敘明。經查：本件車禍肇事致人受傷係因異議
    人車輛輪胎掉落於道路中間，第三人謝東穎駕駛汽車駛來，
    閃避不及不慎撞上掉落輪胎所導致，僅係偶發之事實，並非
    因異議人酒後違規駕駛所造成，二者間顯無相當因果關係。
  (四)又執行交通勤務警察依法律規定製單舉發違反道路交通管理
    處罰條例所列之違規事實，並由公路主管機關加以處罰，即
    係行政處分。又受處分人不服公路主管機關所為之處罰，依
    處罰條例第87條之規定向管轄地方法院聲明異議，自屬行政
    救濟程序，其舉證責任分配，應採民事訴訟上舉證責任分配
    原則，87年10月28日修正公布之行政訴訟法第136條同揭此
    旨，而明文規定準用民事訴訟法第277條舉證責任分配之原
    則。亦即先由行政機關就其如何履行相關正當法律程序，以
    及人民為何應受行政處罰之客觀違反法令行為，負證明責任
    。而受處罰人就行政機關已為相當證明之事項，亦須就其所
    辯，提出反證，以動搖法院對其可能形成之不利心證。倘受
    處罰人始終未能提出反證，或雖提出，但所提之反證卻不足
    以動搖法院審酌行政機關所提出之相關事證後，對其所形成
    之不利心證評價，依據舉證責任分配之法則，法院仍應為受
    處罰人不利之認定。是故，依上揭說明，倘依現存證據資料
    僅能證明汽車駕駛人有飲酒後吐氣酒精濃度超過每公升0.25
    毫克而駕駛之違規事實，而未能證明汽車駕駛人之酒後違規
    駕駛與被害人受傷結果間確有相當因果關係，仍不得逕以上
    開處罰規定吊扣其駕駛執照2年，否則即與該條立法意旨有
    違，對於汽車駕駛人亦有處罰過苛之虞。故原處分機關未為
    查明二者間是否確有相當因果關係，僅以客觀上有「酒後違
    規駕駛」及「肇事致人受傷」之事實，而裁處異議人吊扣駕
    駛執照2年，該處分即明顯與法有違，異議人之異議，為有
    理由。
五、綜上所述，異議人有於前述時、地，飲酒後吐氣酒精濃度超
    過標準值，仍駕車在道路上行駛之違規行為雖可認定，然因
    肇事致人受傷與該違規行為間並無相當因果關係，故原處分
    機關適用處罰條例第35條第1項第1款中段之規定，裁處異議
    人吊扣駕駛執照2年，經核並非適當，異議人之異議，為有
    理由，故應由本院裁定將原處分有關吊扣駕駛執照24個月部
    分撤銷，並適用處罰條例第35條第1項第1款前段之規定，另
    為異議人如主文第2項所示之諭知，以資適法。
六、據上論斷，應依道路交通案件處理辦法第20條，裁定如主文
    。
中    華    民    國    97    年    5     月    29    日
                        交通法庭法  官  蔡直青
以上正本證明與原本無異。
如不服本裁定，應於收受送達後5日內向本院提出抗告狀。（應
附繕本）
                                書記官  劉鴻瑛
中    華    民    國    97    年    6     月    2     日


司法院資訊處製作；財團法人民間司法改革基金會備份。
